臺灣高等法院刑事判決
109年度上易字第829號
上  訴  人  
即  被  告  DIOP BAYE ASSANE



上列上訴人即被告因贓物案件，不服臺灣新北地方法院108年度
易字第289號，中華民國109年2月20日第一審判決（起訴案號：
臺灣新北地方檢察署107年度偵字第22456號），提起上訴，本院
判決如下：
    主  文
上訴駁回。
    事實及理由
一、本案經本院審理結果，認第一審以上訴人即被告DIOP BAYE 
    ASSANE犯刑法第349條第1項之收受贓物罪，判處拘役40日，
    並諭知易科罰金之折算標準為新台幣1000元折算一日，認事
    用法及量刑均無不當，應予維持，並引用第一審判決書記載
    之事實、證據及理由（如附件）。
二、被告DIOP BAYE ASSANE上訴意旨略以：我給KAPESA DANIEL 
    LAMECK（下稱葛丹尼）新臺幣1萬1千元後，葛丹尼將機車交
    給我並告知不要騎乘該機車，日後還錢就會將機車取回，幾
    天後，葛丹尼帶我一同去機車行找技師及更換車牌，三日後
    ，葛丹尼又帶另1面車牌來找我，要求換車牌，我要求保留
    原來車牌，且因擔心葛丹尼會將機車騎走，就將機車鎖更換
    ，之後我打電話及傳訊息給葛丹尼，葛丹尼都沒有回應，所
    以我才騎該機車在路上等語。
三、經查：原審認定被告DIOP BAYE ASSANE於民國106 年9 月至
    12月間某日，在其坦尚尼亞籍友人葛丹尼（涉犯竊盜罪嫌部
    分，業經臺灣新北地方法院以107 年度審簡字第324 號判決
    判處拘役50日）新北市樹林某址住處，見葛丹尼持有車牌號
    碼000-000 號普通重型機車（該機車為陸文豪管領使用，於
    106 年4 月20日15時許，在新北市○○區○○街0段00號對面遭
    竊），惟之前從未見葛丹尼騎乘該車，且葛丹尼又不能依其
    要求出示該車證件，顯係來路不明且極可能為他人所有而遭
    竊之贓物，竟仍不違背其本意，基於收受贓物之犯意，收受
    該車，以擔保葛丹尼清償對其之欠款。其復於3 、4 日後隨
    同葛丹尼前往桃園市○○區○○路○段000 號之機車店（臺北捷
    運迴龍站附近），親見葛丹尼將該車車牌更換為000-000 號
    車牌（該車牌前業經報廢）。嗣其見葛丹尼未依約清償上開
    欠款，遂自行騎乘該車代步，而於106 年12月1 日7 時20分
    許，騎乘該車行經臺北市中山區中山北路2 段與民權東路口
    時，為警盤查，因發覺車輛特徵與車牌號碼不符，而循線偵
    悉上情等事實，被告所為係犯刑法第349條第1項之收受贓物
    罪，業據原審於判決理由中詳敘其所憑之證據，且就被告所
    辯沒有收受贓物之犯意，係單純借款而取得葛丹尼交付之機
    車一節，亦依卷內證據詳為指駁，說明如何不可採信之理由
    ，及審酌被告犯罪之動機、目的，犯罪之手段，其行為對於
    被害人所造成之損害，犯後否認犯行，未與被害人成立調解
    ，全未賠償其犯行所造成之損害，無前科之素行，自陳自學
    之智識程度，來我國原係為販入貨品帶回塞內加爾銷售，現
    靠家裡寄錢供其在我國使用，錢未到達時，則於友人處從事
    建築工程方面零工，小康之家庭及經濟狀況等一切情狀，判
    處拘役40日，並諭知易科罰金之折算標準，量刑亦稱妥適，
    被告猶執前詞上訴否認犯罪及指摘量刑過重，並不可採。本
    件上訴為無理由，應予駁回。
四、被告經合法傳喚，無正當理由不到庭，爰不待其陳述逕行判
    決。
據上論結，應依刑事訴訟法第373條、第368條、第371條，判決
如主文。 
本案經檢察官劉文瀚提起公訴，檢察官楊四猛到庭執行職務。
中　　華　　民　　國　　109 　年　　6 　　月　　30　　日
　　　　　　      刑事第七庭  審判長法　官  孫惠琳
　　　　　　　　　　　　　　　　　  法　官  張育彰
　　　　　　　　　　　　　　　　　  法　官  連雅婷
以上正本證明與原本無異。
不得上訴。
                                    書記官  潘文賢
中　　華　　民　　國　　109 　年　　6 　　月　　30　　日
附錄本案論罪科刑法條全文：
中華民國刑法第349條
收受、搬運、寄藏、故買贓物或媒介者，處五年以下有期徒刑、
拘役或科或併科五十萬元以下罰金。
因贓物變得之財物，以贓物論。

附件：
臺灣新北地方法院刑事判決
                                      108年度易字第289號
公　訴　人　臺灣新北地方檢察署檢察官
被　　　告　DIOP BAYE ASSANE
                    
                   
                   
上列被告因贓物案件，經檢察官提起公訴（107 年度偵字第2245
6 號），本院判決如下：
    主  文
DIOP BAYE ASSANE犯收受贓物罪，處拘役肆拾日，如易科罰金，
以新臺幣壹仟元折算壹日。
    事  實
一、DIOP BAYE ASSANE於民國106 年9 月至12月間某日，在其坦
    尚尼亞籍友人KAPESA DANIEL LAMECK（下稱葛丹尼，涉犯竊
    盜罪嫌部分，業經本院以107 年度審簡字第324 號判決判處
    拘役50日）新北市樹林某址住處，見葛丹尼持有車牌號碼00
    0-000 號普通重型機車（下稱本案機車，該車為陸文豪管領
    使用，於106 年4 月20日15時許，在新北市○○區○○街0段00
    號對面遭竊），惟之前從未見葛丹尼騎乘該車，且葛丹尼又
    不能依其要求出示該車證件，顯係來路不明且極可能為他人
    所有而遭竊之贓物，竟仍不違背其本意，基於收受贓物之犯
    意，收受該車，以擔保葛丹尼清償對其之欠款。其復於3 、
    4 日後隨同葛丹尼前往桃園市○○區○○路○段000 號之機車店
    （臺北捷運迴龍站附近），親見葛丹尼將該車車牌更換為00
    0-000 號車牌（該車牌前業經報廢）。嗣其見葛丹尼未依約
    清償上開欠款，遂自行騎乘該車代步，而於106 年12月1 日
    7 時20分許，騎乘該車行經臺北市中山區中山北路2 段與民
    權東路口（下稱臺北民權中山路口）時，為警盤查，因發覺
    車輛特徵與車牌號碼不符，而循線偵悉上情。
二、案經臺北市政府警察局中山分局（下稱中山分局）報請臺灣
    臺北地方檢察署（下稱臺北地檢署）呈請臺灣高等檢察署檢
    察長令轉臺灣新北地方檢察署檢察官偵查起訴。
    理  由
壹、程序部分：
一、按被告以外之人於審判外之言詞或書面陳述，除法律有規定
    者外，不得作為證據，刑事訴訟法第159 條第1 項定有明文
    。又被告以外之人於審判外之陳述，雖不符刑事訴訟法第15
    9 條之1 至第159 條之4 之規定，而經當事人於審判程序同
    意作為證據，法院審酌該言詞陳述或書面陳述作成時之情況
    ，認為適當者，亦得為證據；當事人、代理人或辯護人於法
    院調查證據時，知有同法第159 條第1 項不得為證據之情形
    ，而未於言詞辯論終結前聲明異議者，視為有前項之同意，
    刑事訴訟法第159 條之5 規定甚明，且其適用並不以「不符
    前四條之規定」為要件（最高法院104 年度第3 次刑事庭會
    議決議意旨參照）。查本案認定事實所引用被告DIOP BAYE 
    ASSANE以外之人於審判外之言詞或書面陳述，雖屬傳聞證據
    ，惟檢察官、被告於言詞辯論終結前，均未主張有刑事訴訟
    法第159 條第1 項不得為證據之情形，本院審酌此等證據作
    成時之情況，並無違法不當及證明力明顯過低之瑕疵，認以
    之作為證據應屬適當，而認該等證據資料皆有證據能力。
二、至於本院所引之非供述證據部分，經查並非違法取得，亦無
    依法應排除其證據能力之情形，應有證據能力。
貳、實體部分：
一、認定犯罪事實所憑之證據及理由：訊據被告固不爭執本案機
    車係葛丹尼竊盜所得之贓物，亦坦承其於106 年9 月至12月
    間某日，在葛丹尼新北市樹林某址住處，見葛丹尼持有本案
    機車，雖之前從未見葛丹尼騎乘該車，且葛丹尼又不能依其
    要求出示該車證件，仍收受該車，以擔保葛丹尼清償對其之
    欠款；其復於3 、4 日後隨同葛丹尼前往上開機車店，由葛
    丹尼將該車車牌更換為000-000 號車牌；其見葛丹尼未依約
    清償上開債務，遂自行騎乘該車代步，而於106 年12月1 日
    7 時20分許在臺北民權中山路口為警盤查等事實（見臺北地
    檢署106 年度偵字第27686 號卷【下稱偵字卷】第5 頁、第
    7 頁反面、第8 頁、第31頁反面、第77頁反面，本院108 年
    度審易字卷第58號第57頁，108 年度易字第289 號卷【下稱
    易字卷】第63、64、193 、194 頁），惟矢口否認有何收受
    贓物犯行，辯稱：其不知本案機車係贓物，葛丹尼稱渠係車
    主云云。經查：
（一）先確認之事實及待審究之事項：本案機車係葛丹尼竊盜所
      得之贓物，被告於106 年9 月至12月間某日，在葛丹尼新
      北市樹林某址住處，見葛丹尼持有本案機車，雖之前從未
      見葛丹尼騎乘該車，且葛丹尼又不能依其要求出示該車證
      件，仍收受該車，以擔保葛丹尼清償對其之欠款；其復於
      3 、4 日後隨同葛丹尼前往上開機車店，由葛丹尼將該車
      車牌更換為000-000 號車牌；其見葛丹尼未依約清償上開
      債務，遂自行騎乘該車代步，而於106 年12月1 日7 時20
      分許在臺北民權中山路口為警盤查等事實，為被告所不爭
      執，且與證人即被害人陸文豪、證人即106 年8 月31日發
      現葛丹尼騎乘本案機車之人李庭萱於警詢中關於本案機車
      失竊之證述大致相符（見偵字卷第44、46、47頁），並有
      本院107 年度審簡字第324 號判決、中山分局搜索扣押筆
      錄、扣押物品目錄表、車輛詳細資料報表（本案機車、車
      牌號碼000-000 號普通重型機車、車牌號碼000-000 號普
      通重型機車）、現場暨贓物照片、監視器翻拍照片在卷可
      佐（見偵字卷第10至12、16至19、50至53、65頁），及本
      案機車、000-000 號車牌扣案可資佐證，堪先認定為真實
      。是有待審究者，乃被告收受本案機車時，有無收受贓物
      之故意。
（二）被告雖以前詞置辯，然並不可採，爰析述如下：
    1.容任實現不法構成要件之心態，即屬不確定故意：按行為
      人對於構成犯罪之事實，預見其發生，而其發生並不違背
      其本意者，以故意論，刑法第13條第2 項定有明文，此即
      實務及學理上所稱之「間接故意」或「未必故意」。申言
      之，間接故意係指行為人主觀上對於構成要件之可能實現
      有所預見，卻聽任其自然發展，終至發生構成要件該當結
      果，或實現不法構成要件之主觀心態。行為人此種容任實
      現不法構成要件或聽任結果發生之內心情狀，即屬刑法所
      稱之間接故意。
    2.被告收受本案機車時，並無合理基礎信賴該車來源合法：
      被告於審理程序中自承：「（問：葛丹尼給你這台車的時
      候，有沒有出示這台車子的證件？）沒有，他只有給我鑰
      匙。（問：你有沒有請葛丹尼給你看車子的證件？）我有
      問他，他說他把車子的證件給了他的朋友了。（問：葛丹
      尼把車子交給你，卻把證件給其他的人，為何會這樣？）
      這我就不知道了，因為他有說明天會把證件給我，但後來
      沒有給我。（問：之前有無看過葛丹尼騎過這台車？）沒
      有。」等語（見易字卷第193 頁）。衡諸常情，車主自己
      持有車輛時，並無將該車行車執照等相關證件交付他人之
      理由，況葛丹尼既欲交付本案機車以擔保清償債務，更需
      當場提出相關證件以取信於被告；葛丹尼未當場出示本案
      機車之證件，已令人起疑，又提出反乎常情之說詞，更足
      使人無從信任葛丹尼係合法持有該車。被告既要求葛丹尼
      出示證件，足認其知悉應以證件確認葛丹尼係本案機車之
      車主，況其行為時係一心智成熟健全之成年人，具有一定
      程度智識，且於警詢、審理程序中自承其來我國係為販入
      貨品帶回塞內加爾銷售等語（見偵字卷第6 頁，易字卷第
      196 頁），既係從事跨國商販，當備相當之社會常識，實
      難就上揭常情諉為不知。被告於上開顯然可疑之情況下，
      仍收受本案機車，並無合理基礎信賴該車來源合法，應認
      被告主觀上已預見該車可能為贓物。
    3.被告對葛丹尼之更換本案機車車牌不表意外或反對，益徵
      被告自始容任該車來源不合法而收受之：被告先後於檢察
      事務官詢問、本院準備及審理程序中陳稱：「（問：你是
      否認為摩托車可以隨便換車牌？）我認為這樣不對。」、
      「葛丹尼他跟我講他是機車的主人，並沒有跟我講說這是
      贓物，還給我車牌要我換上，但是我沒有換上，我把車牌
      留著。我信裡有寫到他給我機車我給他1萬1 仟或1 萬2 
      千元，因為時間很久我不確定，他跟我說先不要騎車，月
      底他會來牽車，他再把錢還給我，過幾天之後，他就帶了
      車牌來叫我換上車牌，他叫我跟他去技師那裡換車牌，葛
      丹尼說他有二台機車他弄錯車，因為是他的機車，我就讓
      它換車牌」、「（問：在交車給你的當場，葛丹尼有無拆
      換機車的車牌？）當場沒有，但是3 、4天之後，他來找
      我叫我跟他一起去一家機車店，葛丹尼就在那個地方自己
      換車牌，那個車行地址是○○路0 段000號迴龍捷運站附近
      。（問：葛丹尼在機車店換的車牌，是否就是被警察查獲
      時的車牌？）是的。」等語（見偵字卷第77頁反面，易字
      卷第63、194 頁）可見被告明知機車不得隨便更換車牌，
      竟對葛丹尼之更換本案機車車牌，不表意外或反對，並於
      更換後繼續持有、進而騎乘該車，益徵被告自始容任該車
      可能為贓物而仍收受之。
    4.綜上，被告主觀上已預見本案機車可能為贓物，竟因收受
      之，堪認被告預見並容任收受贓物罪構成要件之實現，而
      無違其本意，其有收受贓物犯行之不確定故意甚明。被告
      前開所辯，委無足採。被告之犯行洵堪認定，應依法論科
      。
（三）本案無傳喚證人葛丹尼到庭作證之必要：
      按刑事訴訟法第163 條之2 規定：「（第一項）當事人、
      代理人、辯護人或輔佐人聲請調查之證據，法院認為不必
      要者，得以裁定駁回之。（第二項）下列情形，應認為不
      必要：一、不能調查者。二、與待證事實無重要關係者。
      三、待證事實已臻明瞭無再調查之必要者。四、同一證據
      再行聲請者。」被告雖聲請傳喚證人葛丹尼到庭作證，惟
      被告既坦承渠不能依其要求出示本案機車證件、葛丹尼在
      其面前更換本案機車車牌為000-000 號車牌等事實，並有
      現場暨贓物照片在卷可稽，及該車及000-000 號車牌扣案
      可證，業如上述，顯見被告有收受贓物之不確定故意，縱
      證人葛丹尼到庭作證，亦不能於上開已確定之事實前提下
      ，排除被告之不確定故意，是待證事實已臻明瞭而無再調
      查之必要，爰不予調查，附此說明。
二、論罪科刑：
（一）論罪：核被告所為，係犯刑法第349 條第1 項收受贓物罪
      。
（二）量刑：爰審酌被告犯罪之動機、目的，犯罪之手段，其行
      為對於被害人所造成之損害，犯後否認犯行，未與被害人
      成立調解，全未賠償其犯行所造成之損害（另被害人經警
      方以書面及多次電話通知領回扣案之本案機車，惟尚未領
      取，有本院109 年2 月18日公務電話紀錄表存卷可按，見
      易字卷第207 頁），無前科之素行，自陳自學之智識程度
      ，來我國原係為販入貨品帶回塞內加爾銷售，現靠家裡寄
      錢供其在我國使用，錢未到達時，則於友人處從事建築工
      程方面零工，小康之家庭及經濟狀況等一切情狀，量處如
      主文所示之刑，並諭知易科罰金之折算標準。
據上論斷，應依刑事訴訟法第299 條第1 項前段，刑法第349 條
第1 項、第41條第1 項前段，刑法施行法第1 條之1 第1 項，判
決如主文。
本案由檢察官劉文瀚提起公訴，經檢察官余怡寬、黃正綱到庭執
行職務。
中　　華　　民　　國　109 　　年　　2 　　月　　20　　日

                  刑事第十三庭  審判長法  官　劉景宜 

                                      法  官　陳柏榮 

                                      法  官　吳欣哲 

以上正本證明與原本無異。
如不服本判決，應於判決送達後20日內敘明上訴理由，向本院提
出上訴狀（應附繕本），上訴於臺灣高等法院。其未敘述上訴理
由者，應於上訴期間屆滿後20日內向本院補提理由書「切勿逕送
上級法院」。
                                      書記官　林翠茹

中　　華　　民　　國　 109　　年　　2 　　月　　25　　日
附錄本案論罪科刑法條全文：
中華民國刑法第349 條
收受、搬運、寄藏、故買贓物或媒介者，處五年以下有期徒刑、
拘役或科或併科五十萬元以下罰金。
因贓物變得之財物，以贓物論。